【裁判字號】    98,交聲,2243
【裁判日期】    981221
【裁判案由】    交管條例聲異
【裁判全文】
臺灣板橋地方法院交通事件裁定        98年度交聲字第2243號
原處分機關  交通部公路總局臺北區監理所板橋監理站
異  議  人
即受處分人  甲○○
上列異議人即受處分人因違反道路交通管理處罰條例案件，對於
原處分機關於中華民國98年7 月24日所為板監裁字裁第41-C0000
0000號裁決不服，聲明異議，本院裁定如下：
    主  文
原處分關於甲○○酒精濃度超過規定標準，罰鍰新臺幣肆萬伍仟
元部分之處分撤銷。
上開撤銷部分，甲○○不罰。
其餘異議駁回。
    理  由
一、原處分意旨略以：異議人即受處分人甲○○於民國97年10月
    21日3 時13分許，騎乘車牌號碼551-DEL 號重型機車，在臺
    北縣永和市○○路○ 段前為警攔停，經對其實施酒精濃度測
    試檢定，其吐氣酒精濃度達每公升0.57毫克，超過規定標準
    ，經臺北縣政府警察局永和分局警員以北縣警交字第C00000
    000 號違反道路交通管理事件通知單舉發，並由原處分機關
    依道路交通管理處罰條例第35條第1 項第1 款規定，裁處罰
    鍰新臺幣（下同）45,000元，吊扣駕駛執照12個月，並應依
    同條例第24條第1 項第2 款規定（原處分機關漏載），接受
    道路交通安全講習等語。
二、聲明異議意旨略以：伊酒後駕車，業經臺灣板橋地方法院檢
    察署（下稱板橋地檢署）檢察官為緩起訴處分，命向國庫支
    付10,000元，並已於98年2 月13日履行完畢，原處分卻仍裁
    處45,000元之罰鍰，顯係一事二罰，爰依法聲明異議，請求
    撤銷原處分等語。
三、按汽車駕駛人飲用酒類或其他類似物後其吐氣所含酒精濃度
    超過每公升0.25毫克或血液中酒精濃度超過百分之0.05以上
    者，不得駕車；又汽車駕駛人，駕駛汽車經測試檢定，酒精
    濃度超過規定標準者，處新臺幣15,000元以上60,000元以下
    罰鍰，並當場移置保管該汽車及吊扣其駕駛執照1 年，並應
    接受道路交通安全講習，道路交通安全規則第114 條第2 款
    、道路交通管理處罰條例第35條第1 項第1 款、第24條第1
    項第2 款分別定有明文。
四、經查：
(一)、異議人於97年10月21日凌晨3 時13分許，騎乘車牌號碼551-
    DEL 號重型機車，行經臺北縣永和市○○路○ 段80號前為警
    攔停，經測試檢定其吐氣酒精濃度達每公升0.57毫克，超過
    規定標準，經臺北縣政府警察局永和分局警員掣單舉發之事
    實，此為異議人所不爭執，並有臺北縣政府警察局北縣警交
    大字第C00000000 號舉發違反道路交通管理事件通知單及酒
    測值各1 份（詳見本院卷第4 頁）附卷可證，是異議人前開
    違規事實，足堪認定屬實。
(二)、惟按一行為同時觸犯刑事法律及違反行政法上義務規定者，
    依刑事法律處罰之；但其行為應處以其他種類行政罰或得沒
    入之物而未經法院宣告沒收者，亦得裁處之。前項行為如經
    不起訴處分或為無罪、免訴、不受理、不付審理之裁判確定
    者，得依違反行政法上義務規定裁處之，行政罰法第26條規
    定甚明。考其立法理由，係以刑罰與行政罰處罰行為人違法
    行為之目的相同，且刑罰之威嚇作用較強，若依刑事法律處
    罰，已足資警惕行為人，即無一事二罰再處行政罰之必要。
    而刑事訴訟法第253 條之2 規定命被告為金錢給付、勞務給
    付及處遇措施，此項金錢給付、勞務提供雖非刑罰性質，然
    已涉及被告之人身自由及財產拘束，其性質亦屬對被告之制
    裁，影響個人財產、自由、尊嚴等，實質上應屬行政罰法第
    26條第1 項所指依刑事法律之處罰，倘行政機關再為與上開
    財產制裁同一性質之罰鍰處分，無異一罪二罰。況異議人酒
    後駕車，涉犯刑法第185 條之3 違背安全駕駛致公共危險罪
    ，經板橋地檢署檢察官於97年11月30日以97年度偵字第3022
    8 號為緩起訴處分，緩起訴處分期間1 年，並命異議人於收
    受緩起訴處分之執行命令通知書2 個月期間內，向國庫支付
    10,000元，而緩起訴期間自98年1 月5 日起至99年1 月4 日
    止，且異議人於98年2 月13日已履行向國庫支付10,000元等
    情，經本院調閱前開卷宗查核屬實，並有前開緩起訴處分書
    、異議人之臺灣高等法院被告前案紀錄表各1 份（詳見本院
    卷第6 頁、第14頁）在卷足稽，是異議人於前開緩起訴處分
    期間內，該緩起訴處分仍有遭撤銷，由檢察機關另為刑事訴
    追之可能。則原處分機關在上開緩起訴處分實質確定前之98
    年7 月24日，逕予裁處罰鍰45,000元，即有未合。
五、綜上所述，異議人雖有前開所認定之違規事實，然其既已受
    緩起訴處分，並向國庫繳納10,000元，且緩起訴期間尚未期
    滿，隨時有撤銷而受刑事制裁之可能，原處分機關逕對其裁
    處45,000元之罰鍰，尚嫌未洽。又原處分機關就本件異議人
    之違規行為，處以吊扣駕照、罰鍰與道安講習等處分，因本
    件酒後駕車為一個違規行為，上開各種處分無從區分，異議
    人雖對於前開吊扣駕照及道安講習部分未聲明不服，惟依道
    路交通管理處罰條例第89條規定：「法院處理交通事件，準
    用刑事訴訟法之規定」，則原處分關於前開裁處罰鍰與道安
    講習與吊扣駕駛執照部分，應認均為異議聲明之效力所及，
    本院自得併為審酌。然異議人既確有前揭違規行為，則原處
    分機關裁處其道安講習、吊扣駕駛執照部分，即非無據，當
    予以維持。從而，異議人提起本件聲明異議，就罰鍰部分為
    有理由，應由本院將原處分關於罰鍰部分撤銷，並諭知不罰
    ，其餘異議為無理由，應予駁回，以期適法。
據上論斷，應依道路交通案件處理辦法第19條、第20條，裁定如
主文。
中    華    民    國    98    年    12    月    21    日
                        交通法庭法  官  饒金鳳
以上正本證明與原本無異。
如不服本裁定應於送達後5日內向本院提出抗告狀。
                                書記官  王春森
中    華    民    國    98    年    12    月    21    日


司法院資訊處製作；財團法人民間司法改革基金會備份。
